【裁判字號】    95,竹簡,55
【裁判日期】    950324
【裁判案由】    損害賠償
【裁判全文】
臺灣新竹地方法院民事簡易判決          95年度竹簡字第55號
原      告  甲○○
                        樓
被      告  丙○○
訴訟代理人  乙○○
上列當事人間損害賠償事件，本院於民國95年3月16日辯論終結
，判決如下：
    主      文
被告應給付原告新台幣壹萬伍仟壹佰伍拾元。
原告其餘之訴駁回。
訴訟費用由被告負擔百分之八，餘由原告負擔。
本判決原告勝訴部分得假執行。
    事實及理由
一、原告主張：被告於民國（下同）94年1月6日上午5時10分許
    ，在新竹市○○路20號南門綜合醫院9樓洗腎室外排隊洗腎
    時，因認原告插隊心生不滿，2人因而發生口角，被告竟基
    於傷害故意，以徒手毆打原告臉部2下，致原告受有臉挫傷
    併左眼結膜下出血之傷害。被告上開故意傷害之行為，業經
    本院以94年度竹簡字第999號判處被告拘役確定在案，原告
    並因此支出醫藥費新臺幣（下同）154,000元，配載眼鏡花
    費6,000元，精神上並受有痛苦，請求精神慰撫金40,000 元
    等語，爰依侵權行為之法律關係，提起本件訴訟，並聲明求
    為被告應給付原告200,000元，並願供擔保請准宣告假執行
    。
二、被告則以：兩造為洗腎病友，因原告多次插隊，恃強凌弱，
    被告一時激憤教訓原告，打了原告二下耳光，致原告臉部挫
    傷。被告已洗腎多年，長期營養不良，身體虛弱，又染肺結
    核病，視力幾近全盲，連吃飯都挾不到菜，實在是手無縛雞
    之力，若非原告態度蠻橫，絕不至於與原告發生衝突。況原
    告當時亦施暴致被告受有傷害，若原告請求非財產上之損害
    賠償，被告亦依非財產上之損害賠償請求權與之抵銷。又原
    告是嚴重控制不良之糖尿病患者，導致截肢、洗腎及視力受
    損，均屬糖尿病之常見併發症。原告起訴狀謂其視力減退係
    因被告之傷害行為所致，與事實不符，而其請求200,000元
    之損害賠償，亦未見其舉證證明受有何損害，應無理由等語
    ，資為抗辯。
三、本院之判斷：
（一）原告主張被告於94年1月6日上午5時10分許，在新竹市○
      ○路20號南門綜合醫院9樓洗腎室外排隊洗腎時，因認原
      告插隊心生不滿而與原告發生口角，竟徒手毆打原告臉部
      ，致原告受有臉挫傷併左眼結膜下出血之傷害，經本院以
      94年度竹簡字第999號刑事判決判處被告拘役35日確定等
      事實，業據本院依職權調閱前開刑事卷宗查核屬實，被告
      對此亦不爭執，堪信原告之主張為真實。
（二）按「因故意或過失，不法侵害他人之權利者，負損害賠償
      責任。」，民法第184條第1項前段定有明文。又「不法侵
      害他人之身體、健康、名譽或自由者，被害人雖非財產上
      之損害，亦得請求賠償相當之金額」，同法第195條第1項
      前段亦有明定。查本件被告上開毆打原告之行為，造成原
      告受有臉挫傷併左眼結膜下出血之傷害，已如前述，是原
      告主張被告應對其負侵權行為損害賠償責任，自屬有據，
      茲就原告之求償數額，論述如下：
  １、醫藥費用及增加生活支出部分：原告主張其因被告之毆傷
      行為，每月服用營養藥品保肝丸及至國術館治療，共支出
      醫藥費用154,000元，另因受傷導致視力受損，支出6,000
      元配載糖尿病用特殊眼鏡等情，惟未提出任何醫療費用證
      明或收據以資佐證。經本院函詢南門綜合醫院有關原告於
      94年1月6日就診受傷情況及支出費用若干，覆以「病患甲
      ○○於94年1月6日求診，原因為被人打，顏面鈍挫傷、左
      眼窩腫痛及左眼結膜下出血，程度為輕度，未影響視力。
      嗣後並無針對該傷害回診之就醫紀錄」、「病患甲○○於
      94 年1月6日於本院求診支出之醫療費用共計350元，包括
      部分負擔150元、證明書費200元」等情，有該院95年2月
      13日南綜醫字第0097號函、95年3月2日南綜醫字第0149號
      函附卷可稽，是就原告於南門綜合醫院所支出之必要費用
      為150元（原告共支出350元，惟其中200元為證明書費，
      非治療原告所受傷害之必要費用，應予扣除）。至原告另
      主張其有至國術館看診、服用保肝丸而支出醫療費用部分
      ，未據原告舉證以實其說，且亦非治療上所必需，縱有支
      出，亦不得向被告求償。末查原告因被告之傷害行為致其
      左眼窩腫痛及左眼結膜下出血，程度為輕度，未影響視力
      已如前述，則原告主張其因受傷導致視力受損，顯非實在
      ，是其縱有花費6,000元配載糖尿病用特殊眼鏡，亦與本
      件傷害無關，此部分請求，即難准許，應予駁回。
  ２、精神慰撫金部分：原告因被告之傷害侵權行為，致身體受
      有前述之傷害，是其自受有身體及精神上之痛楚，從而原
      告請求被告賠償此部分精神上之損害，自屬有據。本院審
      酌原告為國中畢業，無工作，名下有汽車一部及投資股票
      ，財產總額約八十萬元，被告為國中肆業，無工作，名下
      無任何財產（有兩造財產所得明細附卷可稽）；及原告所
      受精神上傷害之程度、被告侵權行為之手段、兩造之經濟
      能力、身分地位等一切情狀，認原告請求之精神慰撫金
      40,000元，顯屬過高，應酌減為15,000元，始為適當，逾
      此範圍，即無理由，應予以駁回。至於被告主張原告當時
      亦有施暴致其受有傷害，並以其所得主張之非財產上之損
      害賠償請求權與之抵銷云云。惟按因故意侵權行為而負擔
      之債，其債務人不得主張扺銷，民法第339條定有明文，
      本件傷害既為被告故意侵權行為所致，依法自不得主張抵
      銷，是其主張自無可採。
（三）綜上所述，原告本於侵權行為法律關係，請求被告給付在
      15,150元（15,000＋150＝15,150）範圍內，為有理由，
      應予准許，逾此部分之請求，為無理由，爰予駁回。
（四）本判決所命給付金額未逾500,000元，爰依民事訴訟法第
      389條第1項第5款規定，依職權宣告假執行，至於原告敗
      訴部分，其假執行之聲請已失所附麗，應予駁回。
四、據上論結，本件原告之訴，為一部有理由，一部無理由，依
    民事訴訟法第436條第2項、第79條、第389條第1項第5款，
    判決如主文。
中    華    民    國    95    年    3     月    24    日
                  新竹簡易庭    法  官  楊明箴
以上正本係照原本作成。
如對本判決上訴，須於判決送達後20日內向本院提出上訴狀。
中    華    民    國    95    年    3     月    24    日
                                書記官  許麗汝


司法院資訊處製作；財團法人民間司法改革基金會備份。
